臺灣高等法院刑事判決
                                   108年度上易字第2158號
上  訴  人
即  被  告  吳少帥




上列上訴人因竊盜案件，不服臺灣臺北地方法院108 年度易字第
537號，中華民國108年8 月26日第一審判決（起訴案號：臺灣臺
北地方檢察署108 年度偵字第6405號），提起上訴，本院判決如
下：
    主  文
原判決撤銷。
吳少帥犯竊盜罪，處拘役伍拾日，如易科罰金，以新臺幣壹仟元
折算壹日。
    事  實
一、吳少帥於民國108 年2 月24日11時50分許，在臺北市○○區○○
    ○路0 號臺北車站大廳，見Adelia Septiani所有之Iph one 
    7 Plus手機（價值新臺幣3萬2,000元）放置於充電站充電。
    竟意圖為自己不法所有，徒手竊取上開手機，得手後離去，
    旋經Adelia Septiani察覺後追呼「那是我的手機」，吳少
    帥因而於臺北車站南三門外遭路人攔下，上開手機自其身上
    掉出，始查悉上情。
二、案經Adelia Septiani訴由內政部警政署鐵路警察局臺北分
    局報請臺灣臺北地方檢察署檢察官偵查後，聲請簡易判決處
    刑。
    理  由
壹、程序部分：
一、本判決以下所引具傳聞性質之各項供述證據經本院於審理期
    日調查證據時提示並告以要旨後，未據當事人於言詞辯論終
    結前就證據能力部分有所異議，本院復查無該等證據有違背
    法定程序取得或顯不可信之情形，依據刑事訴訟法第159 條
    之5規定，自應認為均有證據能力。
二、至於以下本件認定事實所引用之非供述證據，並無證據證明
    係公務員違背法定程序所取得，亦無刑事訴訟法第159條之4
    顯有不可信之情況與不得作為證據之情形，且經本院於審理
    期日依法進行證據之調查、辯論，亦應有證據能力。
貳、實體部分：
一、認定犯罪事實所憑之證據及理由：
  ㈠訊據被告對於上開竊盜之犯罪事實，坦承不諱（見本院卷第9
    1、93至94頁），本院經查：證人即告訴人在警詢及偵訊時
    證稱：我於108年2月24日11時30分許，將我的Iphone 7 Plu
    s手機放在臺北車站大廳的充電站充電，我的手機是金色的
    ，裝有蠟筆小新卡通圖案的外殼及Hello Kitty 手機吊飾，
    我和朋友就站在旁邊聊天，我的朋友發現我的手機遭被告拿
    走，我立刻追上去大喊：「那是我的手機」，我們跑到了車
    站外的計程車停等區，然後有位民眾幫我拉住被告，被告因
    而跌倒，我的手機從他的外套口袋掉出來，我確定從被告口
    袋掉出來的是我的手機，因為他跌倒時只有掉出1支手機，
    且用我的指紋才能打開手機，我馬上撿起來並質問他，後來
    警察就來了等語（見偵卷第15至17頁、第79至81頁）。此外
    ，復有現場監視錄影翻拍畫面、遭竊手機照片、贓物認領保
    管單在卷可資佐憑（見偵卷第35至43頁），足認被告之自白
    供述，確與事實相符。
  ㈡綜上證據，本件被告犯行明確，堪予認定，自應依法論科。
二、論罪科刑部分：
  ㈠按行為後法律有變更者，適用行為時之法律。但行為後之法
    律有利於行為人者，適用最有利於行為人之法律，刑法第2
    條第1項定有明文。本案被告行為後，刑法第320條第1 項之
    規定業於108年5月29日修正公布，於同年月31日施行，修正
    前刑法第320條第1項規定「意圖為自己或第三人不法之所有
    ，而竊取他人之動產者，為竊盜罪，處5 年以下有期徒刑、
    拘役或5 百元以下罰金」，修正後刑法第320條第1項則規定
    「意圖為自己或第三人不法之所有，而竊取他人之動產者，
    為竊盜罪，處5 年以下有期徒刑、拘役或50萬元以下罰金。
    」，經比較新舊法結果，修正後刑法第320條第1項規定雖未
    更動竊盜罪之構成要件及得科處之法定刑種，然已將罰金刑
    上限提高，自以修正前刑法第320條第1項之規定對被告較為
    有利，依刑法第2條第1項前段規定，本案自應適用被告行為
    時即修正前刑法第320條第1項規定處罰。
  ㈡核被告所為，係犯修正前刑法第320條第1項之竊盜罪。至刑
    法第321條第1項第6 款之加重竊盜罪，係因犯罪場所而設之
    加重處罰規定，車站或埠頭為供旅客上下或聚集之地，當以
    車船停靠旅客上落停留及必經之地為限，而非泛指整個車站
    或埠頭地區而言（最高法院62年台上字第3539號刑事判例意
    旨參照）。本件被告行竊之地點係在臺北車站大廳，該大廳
    內並非火車停靠上下旅客之處，自非屬於上開法文所定義之
    車站範圍。是公訴意旨認本件被告所為，尚可能構成上開加
    重條件，實有誤會。
三、沒收部分：                                          按犯罪所得已實際合法發還被害人者，不予宣告沒收或追徵，刑法第38條之1第5項定有明文。本案被告所竊得之手機，業經告訴人領回，有贓物認領保管單在卷可稽（見偵卷第35頁），依上開規定，自不再予宣告沒收或追徵。
四、撤銷改判之理由：                                    原審判決以被告所犯事證明確，因予論罪科刑，固非無見，惟查：被告提起上訴後，業已坦承犯行，此牽涉到刑法第57條所定犯後態度之量刑因子變更，原審判決就此未及審酌，仍應予撤銷改判。爰以被告之行為人責任為基礎，審酌被告不思以己力換取財物，圖謀不勞而獲，竟起意竊取他人財物之犯罪動機與目的，及上開所載之犯罪手段，顯乏尊重他人財產權之觀念，行為實有不該。再兼衡被告犯後先否認犯行，至本院審理中始坦承犯行之犯後態度，及犯罪所得已發還被害人，被害人並於本院審理中表示接受被告道歉（見本院卷第94頁），暨被告自述專科畢業之智識程度、家庭經濟狀況小康之生活狀況，以及現仍在服用情緒控制之藥物，有臺中榮民總醫院門診醫療費用收據在卷可稽（見本院卷第75頁）等一切情狀。就被告所犯情節，量處如主文第二項所示之刑，並諭知易科罰金之折算標準，以符罪刑相當原則。
據上論斷，應依刑事訴訟法第369條第1項前段、第364條、第299
條第1項前段，修正前刑法第320條第1項，刑法第2條第1 項前段
、第41條第1項前段，刑法施行法第1條之1第1項、第2 項前段，
判決如主文。
本案經檢察官高光萱聲請逕以簡易判決處刑，檢察官許鈺茹到庭
執行職務。
中　　華　　民　　國　 108　　年　　12　　月　　25　　日
                  刑事第十九庭  審判長法　官  曾淑華
                                      法　官  俞秀美
                                      法　官  陳文貴
以上正本證明與原本無異。
不得上訴。
                                      書記官  洪宛渝
中　　華　　民　　國　　108 　年　　12　　月　　25　　日
附錄：本案論罪科刑法條全文
修正前刑法第320條第1項
意圖為自己或第三人不法之所有，而竊取他人之動產者，為竊盜
罪，處5 年以下有期徒刑、拘役或 5 百元以下罰金。